臺灣高等法院臺南分院刑事裁定
111年度毒聲重字第32號
聲  請  人  吳吉華


上列聲請人因強制戒治案件，對於本院111年度毒抗字第437號中
華民國111年6月2日確定裁定（原審裁定案號：臺灣嘉義地方法
院111年度毒聲字第143號），聲請重新審理，本院裁定如下：
    主  文
重新審理暨停止執行之聲請均駁回。
    理  由
一、聲請意旨略稱：關於有無繼續施用毒品傾向之評估標準，法
    務部已於110年3月26日以法矯字第11006001760號函修正頒
    布「有無繼續施用毒品傾向評估標準紀錄表」、「有無繼續
    施用毒品傾向評估標準評分說明手冊」，又評估標準紀錄表
    及說明手冊中「前科紀錄與行為表現」之第1題及第3題之計
    分方式修正如下(餘無修正)：㈠第1項「毒品犯罪相關司法紀
    錄」：計分方式由每筆(次)10分，總分不設上限，修正為每
    筆(次)5分，總分上限為10分；㈡第3項「其他犯罪相關紀錄
    」：計分方式由每筆(次)2分，總分不設上限，修正為每筆(
    次)2分，總分上限為10分。經聲請人細心算過，共計有16小
    細項加分機制，看似分散加分促成戒治之成功率，實則於累
    犯儼然成了一道難越過之天塹。今聲請人不服之理由為：伊
    過往使用海洛因及速賜康已經上次戒治戒除心癮，這次伊確
    實只施用第2級毒品安非他命，評估分數卻又將過去海洛因
    及速賜康加以評分進來，等於過去之戒治不具教誨意義，那
    麼此次戒治就能具有教誨意義嗎？此為最矛盾之處，伊視為
    不公正之干擾因素。聲請人請求庭上能正視伊所言，給予伊
    自新之機會。爰聲請人因發現確實之新證據，依毒品危害防
    制條例第20條之1第1項第5款聲請重新審理及停止強制戒治
    之執行等語。
二、按觀察、勒戒及強制戒治之裁定確定後，有下列情形之一，
    認為應不施以觀察、勒戒或強制戒治者，受觀察、勒戒或強
    制戒治處分之人，或其法定代理人、配偶，或檢察官得以書
    狀敘述理由，聲請原裁定確定法院重新審理：一、適用法規
    顯有錯誤，並足以影響裁定之結果者；二、原裁定所憑之證
    物已證明為偽造或變造者；三、原裁定所憑之證言、鑑定或
    通譯已證明其為虛偽者；四、參與原裁定之法官，或參與聲
    請之檢察官，因該案件犯職務上之罪，已經證明者；五、因
    發現確實之新證據足認受觀察、勒戒或強制戒治處分之人，
    應不施以觀察、勒戒或強制戒治者；六、受觀察、勒戒或強
    制戒治處分之人，已證明其係被誣告者。聲請重新審理，應
    於裁定確定後30日內提起；但聲請之事由，知悉在後者，自
    知悉之日起算。法院認為無重新審理之理由，或程序不合法
    者，應以裁定駁回之。毒品危害防制條例第20條之1第1、2
    、4項前段分別定有明文。又聲請重新審理，無停止觀察、
    勒戒或強制戒治執行之效力。但原裁定確定法院認為有停止
    執行之必要者，得依職權或依聲請人之聲請，停止執行之。
    同條例第20條之1第3項亦定有明文。
三、經查：
(一)聲請人前因施用第2級毒品案件，經依臺灣臺南地方法院以1
    11年度毒聲字第143號裁定令入戒治處所強制戒治，聲請人
    不服提起抗告，經本院於111年6月2日以111年度毒抗字第43
    7號裁定駁回其抗告，因屬不得再抗告之裁定而確定等情，
    有臺灣高等法院被告前案紀錄表、本院111年度毒抗字第437
    號刑事裁定在卷可稽。而聲請人於111年6月29日向高雄戒治
    所提出本件聲請重新審理狀，亦有聲請重新審理狀上高雄戒
    治所收件章戳（收件時間：111年6月29日8時35分）可明，
    未逾30日法定期間，故本件聲請程序合法，合先說明。
(二)聲請人雖以前詞聲請重新審理。然查：聲請人所執聲請重新
    審理之事由，乃質疑法務部於110年3月26日修正頒布「有無
    繼續施用毒品傾向評估標準紀錄表」、「有無繼續施用傾向
    評估標準評分說明手冊」中有關「前科紀錄與行為表現」之
    第1項「毒品犯罪相關司法紀錄」之將毒品前科再次納入評
    分之計分方式，不僅否定前次戒治之教誨意義，更足以影響
    此次有無繼續施用傾向之公正評定。惟受觀察、勒戒者之毒
    品犯罪或其他犯罪相關前科紀錄、首次毒品犯罪年齡，客觀
    上反應出受觀察、勒戒者沾染毒品之種類、時間、毒癮程度
    、行為態樣、外在影響環境、可能誘發其他犯罪等情狀，自
    足以作為評估受觀察、勒戒者是否有繼續施用毒品傾向之標
    準，故將該等司法紀錄列為評分項目，並無不當，其重點亦
    非在於用過往犯罪紀錄處罰行為人，而係放在評估繼續治療
    、強制戒治之必要性認定。又刑事責任所謂一事不二罰，係
    指對於同一犯罪行為，基於法秩序之維護與人民權益受剝奪
    應符比例原則之精神，施以法律評價，只許擇一種刑事處罰
    為之，並僅能處罰一次，不得重複施罰，始合公平正義理念
    。而毒品施用者因具有病患性犯人特質，對其施以觀察、勒
    戒或強制戒治之保安處分，旨在於幫助施用毒品者戒除毒癮
    ，處分之性質非為懲戒行為人，而係為消滅其再次施用毒品
    之危險性，採以觀察、勒戒方式戒除其身癮，及以強制戒治
    方式戒除其心癮之措施，在評估有無繼續施用毒品傾向時，
    納入施用者前此之毒品等前案紀錄作為指標，通案列計一致
    但比重不同之分數（毒品紀錄每筆5分，其他前案紀錄每筆2
    分），再為個案上之統計與分數加總，並設有上限10分之限
    制，最後得出有繼續施用毒品傾向之結論而認施用者有強制
    戒治之必要，有其本質考量及合理之關連性，並非針對其過
    去之前案紀錄再重複為刑事處罰，二者性質、程序皆有不同
    ，並無違反一事不再理原則或比例原則之情事。而聲請人聲
    請重新審理之理由，乃其個人對高雄戒治所評定「有無繼續
    施用傾向」之將毒品前科加入之計分方式之不同見解，並非
    高雄戒治所適用法務部於110年3月26日修正「有無繼續施用
    毒品傾向評估標準紀錄表」、「有無繼續施用毒品傾向評估
    標準評分說明手冊」前之計分方式，未適時適用修正後之計
    分方式來評定聲請人此案，致影響聲請人之權益，性質上顯
    非屬於聲請人應不施以強制戒治之確實新證據。則焉有所謂
    「發現確實之新證據足認受觀察、勒戒或強制戒治處分之人
    ，應不施以觀察、勒戒或強制戒治者」之可言？
    故其上開重新審理之聲請，顯與毒品危害防制條例第20條之
    1第1項第5款之規定，有所未合。
四、綜上所述，原確定裁定以聲請人有繼續施用毒品之傾向，第
     一審法院依檢察官聲請，裁定令聲請人入戒治處所強制戒
    治，其期間為6個月以上，至無繼續強制戒治之必要為止，
    但最長不得逾1年，核屬有據，是本院111年度毒抗字第437
    號裁定駁回聲請人之抗告，自無不合。聲請人對本院確定裁
    定聲請重新審理，所主張之事由不符合毒品危害防制條例第
    20條之1第1項第5款規定，是本件聲請重新審理為無理由，
    應予駁回，其聲請停止執行強制戒治部分，亦無理由，併予
    駁回。
據上論斷，應依毒品危害防制條例第20條之1第4項前段，裁定如
主文。　    
中　　華　　民　　國　　111 　年　　7 　　月　　11　　日
                  刑事第一庭    審判長法　官  楊清安  
                                      法　官  蕭于哲
                                      法　官  陳顯榮
以上正本證明與原本無異。
不得抗告。
　　　　　　　　　　　　　　　　　　　書記官  陳筱婷
中　　華　　民　　國　　111 　年　　7 　　月　　11　　日